臺灣高等法院民事判決
109年度建上字第5號
上訴人即附
帶被上訴人  新竹縣政府

法定代理人  楊文科  
訴訟代理人  許美麗律師
            蔡麗雯律師
被上訴人即
附帶上訴人  宏誠開發營造股份有限公司

法定代理人  劉志彬  
訴訟代理人  鄭勵堅律師
            王靖夫律師
上列當事人間請求給付工程款事件，兩造各對於中華民國108年1
1月11日臺灣新竹地方法院106年度建字第92號第一審判決提起上
訴、附帶上訴，本院於109年6月3日言詞辯論終結，判決如下：
    主      文
原判決關於命上訴人給付被上訴人超過新臺幣肆仟肆佰捌拾貳萬
零陸佰伍拾元，及自民國一百零六年十二月七日起至清償日止，
按週年利率5%計算之利息部分，及該部分假執行之宣告，暨命上
 訴人負擔訴訟費用超過十分之六部分，均廢棄。
上開廢棄部分，被上訴人在第一審之訴及假執行之聲請均駁回。
附帶上訴駁回。
第一審廢棄部分及第二審訴訟費用，均由被上訴人負擔。
    事實及理由
一、當事人於第二審不變更訴訟標的，而補充或更正事實上或法
    律上之陳述者，非為訴之變更或追加，此觀民事訴訟法第46
    3條準用第256條規定甚明。被上訴人於原審已依兩造所訂契
    約之法律關係，請求上訴人履行給付展延工期費用，嗣在本
    院另以該契約第21條第10項為請求依據，核屬補充事實上及
    法律上之陳述，非屬訴之變更或追加，合先敘明。
二、被上訴人主張：兩造於民國98年7月8日，就「竹北市縣治三
    期細部計畫道路工程（第二標）」（下稱系爭工程）簽訂工
    程採購契約（下稱系爭契約），約定由被上訴人施作系爭工
    程，契約總價為新臺幣（下同）6億5580萬元，工期300日曆
    天，完工日為99年3月16日。惟因上訴人遲延提供施工之「3
    -2-30道路用地」（下稱系爭用地），及外管線單位工程延
    誤，致伊無法進場施作，上訴人因而核定展延工期5次共354
    日，被上訴人實際使用317日，致增加支出如附表所示之工
    程費用總計3016萬1010元（下稱系爭展延費用）等情。爰依
    系爭契約第4條第1項、第7項、第21條第10項約定、民法第4
    91條第1項、第227條第1項、第231條第1項、第227條之2第1
    項規定，擇一求為命上訴人給付3016萬1010元，及其中1581
    萬6500元自106年12月7日起，1434萬4510元自108年4月19日
    起，均至清償日止，按週年利率5%計算利息之判決（原審就
    此部分判命上訴人給付被上訴人879萬6179元本息，駁回被
    上訴人其餘之訴，兩造各就其敗訴部分提起上訴、附帶上訴
    。附帶上訴及答辯聲明：㈠原判決關於駁回被上訴人下列第㈡
    項之訴及其假執行之聲請部分廢棄；㈡上訴人應再給付被上
    訴人2136萬4831元，及其中702萬0321元自106年12月7日起
    ，1434萬4510元自108年4月19日起，均至清償日止，按週年
    利率5%計算之利息。㈢願供擔保，請准宣告假執行；㈣上訴駁
    回。
三、上訴人則以：提供土地與被上訴人施工僅係伊之協力義務，
    系爭契約就此未特別約定，非屬伊之給付義務。且展延工期
    係因各該管線單位未及時完成管線工程，及系爭用地徵收遭
    遇阻礙所致，伊無可歸責事由，不負給付遲延或不完全給付
    責任。縱認伊應負給付遲延之責，被上訴人自行結算之總工
    程費用含利潤亦低於系爭契約總價，顯未因展延工期受有損
    害。況被上訴人歷次申請展延工期，皆出具切結書（下稱系
    爭切結書），同意放棄展延所生之工程管理費用，自不得再
    為請求。被上訴人於投標時，即已知悉系爭用地未完成徵收
    ，及系爭工程為道路工地，需進行公共管線整合等情事，已
    預料工期會展延，自無情事變更原則之適用；縱有適用，亦
    已逾除斥期間。又被上訴人遲至108年5月9日為訴之追加時
    ，始行使民法第227條、第231條規定之請求權，已罹於消滅
    時效。縱認被上訴人得請求，因其少施作鋼軌樁，卻受領該
    部分工程款208萬8000元，獲有不當得利，伊得以此債權與
    被上訴人抵銷等語，資為抗辯。上訴及答辯聲明：㈠原判決
    關於命上訴人給付逾4482萬0650元，及自106年12月7日起至
    清償日止，按週年利率5%計算之利息，及該部分假執行之宣
    告，均廢棄；㈡上開廢棄部分，被上訴人在第一審之訴及假
    執行之聲請均駁回；㈢附帶上訴駁回；㈣如受不利判決，願供
    擔保請准免為假執行（至原審判命上訴人給付工程尾款及物
    價調整款共計4482萬0650元本息部分，未據上訴人聲明不服
    ，業已確定）。
四、兩造於98年7月8日簽訂系爭契約，約定由被上訴人施作系爭
    工程，契約總價為6億5580萬元，工期300日曆天，嗣經上訴
    人同意展延工期296天，該工程全部於100年5月3日經上訴人
    驗收合格等事實，為兩造所不爭執（見本院卷第244、628至
    629頁），堪信為真正。被上訴人請求給付系爭展延費用或
    損害賠償，為上訴人以上開情詞所拒。茲就爭點分別論述如
    下：
（一）系爭契約性質為承攬契約。
　　⒈當事人約定一方為他方完成一定之工作，他方俟工作完成
      ，給付報酬之契約，為承攬契約，此觀民法第490條第1項
      規定自明。至當事人一方以自己之材料，製成物品供給他
      方，由他方給付報酬之契約，如當事人之意思重在工作之
      完成，應定性為承攬契約；如重在財產權之移轉，則為買
      賣契約；兩者無所偏重或輕重不分時，定性為承攬與買賣
      之混合契約。
　　⒉依系爭契約標題「竹北市縣治三期細部計畫道路工程（第
      二標）」；第2條履約標的㈠約定被上訴人應給付之標的及
      工作事項為：「1、標的：…⑴竹北市縣治三期細部計畫道
      路：…共計16條都市計畫道路。⑵8-3、8-4中間水圳區。⑶
      有關安置街廓…需先行施作道路…。⑷將配合水利會竹北工
      作站，灌溉溝渠施作及相關事項。⑸有關3-2-30道路尾端
      未徵收之用地，當配合機關及相關單位指示辦理。２、工
      作事項：…整地工程、路基路面工程、排水工程、污水下
      水道工程、景觀工程、照明工程、交通工程、水圳工程、
      施工及驗收轉移、公共管線等整合工作⑴全程服務期間：A
      .與各相關單位溝通協調…。B.接受本府及委託之專案管理
      乙方監督及指導。C.其他與工程設計、施工有關事項。⑵
      細部設計階段：A.依據初步設計之方案，繪製工程詳細圖
      說，…，並計算所需工料、數量、編制工程預算書。C.各
      設施工程之設計…。D.各設施工程設計預算書須經專案管
      理乙方審核，並申報甲方核定後施工。⑶工程施作階段：A
      .…擬定施工計畫、材料規格、施工設備、施工安全、特殊
      工法、施工場所配置及品管相關作業，並確實遵守。B.辦
      理勞工安全衛生管理、工地清潔維護及其他依規定應辦事
      項。C.配合甲方意見進行工程設計變更等事宜。D.配合並
      協調各公共管線單位並行施工。⑷驗收階段：A.依規定配
      合辦理驗收並依規定格式編制書表。B.依甲方與專案管理
      單位之驗收意見於時限內完成改善。C.配合甲方辦理核銷
      結算。D.驗收後於保固期內履行工程維護及保固業務…」
      ；及第3條關於契約價金約定：「本工程以總價決標，契
      約價金總價為新臺幣陸億伍仟伍佰捌拾萬元整，…。本工
      程採契約價金總額結算給付，工程之個別項目契約價金不
      予增減。…」等詞（見原審㈠卷第21至22頁），參互以觀，
      可知系爭契約所定兩造主要給付義務，乃被上訴人為上訴
      人完成竹北市縣治三期細部計畫道路之設計、施工，及整
      合水利、交通、管線、環保工程等工作；上訴人則依契約
      總額結算給付報酬。基此足見系爭契約係約定一方為他方
      完成一定之工作，他方俟工作完成給付報酬之承攬契約無
      誤。
　　⒊雖被上訴人向上訴人提出之施工預算書，就複價另按「人
      工、機具、材料、雜項」分列其細項金額（見原審㈢卷第4
      21至443頁），然該分列記載旨在揭示複價金額之組成，
      以供上訴人審核，不能證明兩造訂約目的側重取得該「材
      料」所有權之移轉。且被上訴人應完成之工作既屬計畫道
      路之設計與施工，相關物料之使用與承攬人提供材料之情
      形並無不同，參酌民法第490條第2項規定就承攬人供給材
      料之契約類型，僅將其材料之價額推定為報酬之一部，並
      非將該類契約排除於承攬定義之外，可見被上訴人提供系
      爭工程所需物料，僅屬承攬人履行給付義務之作為，非可
      因該物料金額超過全部總價之半數，即謂兩造特別重視該
      物料之移轉，而有注重該財產權移轉之意思。至系爭契約
      第2條、第8條、第9條、第15條，及行政院公共工程委員
      會「統包模式之工程進度及品質管理參考手冊」之工作項
      目，就系爭工程之工作物及設備之保管、移交、驗收轉移
      ，固有相關約定及規定，然其目的無非係就施工期間之已
      完成工作及到場材料，約定保管及危險負擔之責任。而驗
      收、點交、轉移並非買賣所獨有之概念，承攬契約亦有之
      ，此觀民法第498條規定將承攬之工作物區分為需交付、
      不需交付兩類即知。尤以承攬人提供材料，更須添附或移
      轉所有權予定作人，始能完成承攬人之給付義務。故系爭
      契約雖有關於點交、移交、驗收轉移工作物之相關約定，
      不足憑以認定兩造締約有特別重視工作物財產權移轉之意
      思。以故，被上訴人以施工預算書、系爭契約及統包模式
      之工程進度及品質管理參考手冊之上開內容，據以主張系
      爭契約為買賣與承攬之混合契約云云，並不可採。
（二）被上訴人不得依系爭契約第4條第1項、第7項、第21條第1
      0項約定，及民法第491條第1項規定，請求上訴人給付系
      爭展延費用。
　　⒈依系爭契約第4條第1項、第7項、第21條第10項約定：「因
      契約變更致工程項目或數量有增減時，就變更部分予以加
      減帳結算」、「因甲方（即上訴人）指示所辦理之契約變
      更，致使乙方（即被上訴人）之成本及（或）工作所需時
      間有所增減，其工期及費用應作適當合理之調整」、「因
      非可歸責於乙方之情形，甲方通知乙方部分或全部暫停執
      行，得補償乙方因此而增加之必要費用，並應視情形酌予
      延長履約期限」等詞（見原審㈠卷第22、24、58頁）以察
      ，可知被上訴人依系爭契約請求加減帳、調整費用、補償
      必要費用，須系爭工程曾有「契約變更」、「上訴人指示
      契約變更」、「上訴人通知暫停執行」等情況為前提。
　　⒉系爭工程展延工期並非因上訴人指示變更工程所致，亦未
      造成工程施作項目及數量增加，乃兩造不爭執之事實（見
      本院卷第244頁）；被上訴人並自承系爭工程展延未曾停
      工等語（見本院卷第256頁），足見系爭工程並無契約變
      更、上訴人指示契約變更或暫停執行之情事，自不符合上
      開條款所定請求加減帳、調整費用、補償必要費用之要件
      。且上開第21條第10項約定既以上訴人通知停工為基礎，
      系爭工程未有停工情況，亦無該項約定之類推適用可言。
      被上訴人依上開條款或類推上開第21條第10項約定，請求
      系爭展延費用，自屬無據。
　　⒊如依情形，非受報酬即不為完成其工作者，視為允與報酬
      ，固為民法第491條第1項所明定，惟兩造均稱系爭契約為
      統包契約等語（見原審㈠卷第5、233頁），且系爭契約履
      約過程並無契約變更之情形，亦如前述，可見被上訴人所
      完成之工作，均在統包範圍之內。而系爭契約第3條已就
      該統包全部工作，約定依契約總額結算給付報酬，個別工
      項不予增減（見原審㈠卷第22頁），則兩造已就全部工作
      約定報酬，自無因未約定報酬而有上開民法第491條第1項
      規定之適用餘地。至系爭工程展延工期，固造成被上訴人
      完成與時間因素相關之工作須增加支出額外之費用，然其
      情形非屬契約所定工作之增加，仍無民法第491條第1項規
      定之適用。是被上訴人依該規定請求系爭展延費用，亦屬
      無憑。
（三）被上訴人依民法第227條之2規定請求增加給付系爭展延費
      用，已逾除斥期間，不能准許。
　　⒈當事人依民法第227條之2情事變更原則之規定，請求法院
      增加給付者，乃為形成之訴。當事人行使該形成權之除斥
      期間，雖法無明定，然此規定究為例外救濟之制度，契約
      當事人長久處於可能遭受法院判命增減給付之不確定狀態
      ，顯非所宜。審酌本條係為衡平而設，且規定於債編通則
      ，解釋上自應依各契約之性質，參考債法就該契約權利行
      使之相關規定定之。而關於承攬契約之各項權利，立法上
      咸以從速行使為宜，除民法第127條第7款規定承攬人之報
      酬因2年間不行使而消滅外，同法第514條就定作人、承攬
      人之各項權利（包括請求權及形成權）行使之期間，均以
      1年為限。職是，承攬人基於承攬契約，依情事變更原則
      請求增加給付，亦宜從速為之。準此，參考較長之承攬報
      酬請求權時效為2年之規定，應認依民法第227條之2請求
      法院增加給付，除斥期間亦以2年為宜。且該項權利之行
      使，既以契約成立後，情事變更，非當時所得預料，依其
      原有效果顯失公平為要，則關於除斥期間之起算，自應以
      該權利完全成立時為始點（最高法院106年度台上字第4號
      裁判意旨參照）。
　　⒉細繹系爭契約第3條、第4條、第5條內容，依序係就「契約
      價金之給付」、「契約變更及修改與契約價金之調整」、
      「契約價金之給付條件」，為分門別類之約定（見原審㈠
      卷第22至29頁）；即第3條、第4條係價金計算方式；第5
      條係價金付款期程與其他付款要件之約定。依第3條：「
      本工程以總價決標，契約價金總價為新臺幣陸億伍仟伍佰
      捌拾萬元整，除契約另有規定或因契約變更而協議調整者
      外，承包商為辦理本工程有關之任何成本增減，不得要求
      調整契約總價」、第4條第1項：「…本工程按照契約總價
      結算，即依契約總價計給。因契約變更致工程項目或數量
      有增減時，就變更部分予以加減帳結算」、第5條第1項第
      3款：「驗收後付款：契約驗收後付款為契約價金總額100
      %…於驗收後撥付」等約定（見原審㈠卷第26頁），相互勾
      稽，可知系爭契約在未有契約變更或協議調整總價時，上
      訴人於驗收後即應付清全部契約總價，並無另以經被上訴
      人結算為付款之要件。至系爭契約第3條、第4條雖各有「
      本工程採契約價金總額『結算』給付」、「本工程按照契約
      總價『結算』，即依契約總價計給」等詞，惟依其文義及體
      系位置在價金計算之條文，可知其僅屬價金數額計算之約
      定，與價金給付時期之決定並無關聯。
　　⒊系爭工程未有因變更設計、變更工程致工項及數量增加之
      情形，乃兩造所不爭執（見本院卷第245頁）。該工程業
      於100年5月3日經上訴人驗收合格，亦如前述。則依上開
      說明，被上訴人於驗收後，無待結算，即得請求上訴人付
      清全部報酬。雖臺灣新竹地方檢察署於100年5月4日發函
      向上訴人表示：「為免日後工程所生之違約或其他損害賠
      償事宜，請貴府依與宏誠公司…簽訂之契約，暫不予支付
      後續工程款」，上訴人並即函覆已依函示停止支付契約價
      金予被上訴人之意旨，此有各該函文可稽（見原審㈠卷第6
      7、69頁）。然觀諸上開檢察官函文之形式與內容，顯非
      依刑事訴訟法規定為扣押處分，且其明載：請貴府「依與
      宏誠公司簽訂之契約」，暫不予支付等語，更見僅在敦促
      上訴人依系爭契約約定停止付款而已，非創設上訴人停止
      付款之依據。而遍閱系爭契約，並無關於上訴人得因檢察
      官指示停止付款之約定，足見上訴人依該檢察官函文停止
      付款，並不能拘束被上訴人，被上訴人請求依系爭契約第
      5條約定於驗收後付款之權利，不受影響。
　　⒋被上訴人雖謂系爭契約須辦理結算，並以上訴人發給「結
      算驗收證明書或其他類似文件」始完成整個驗收程序，而
      以該日期為清償期屆至之日云云。然此與系爭契約第5條
      僅以驗收、未以結算為付款期限之約定，並不相符，且系
      爭契約既無變更設計、變更工程，致工項及數量增加，觀
      諸系爭工程「正驗複驗紀錄」，亦已載明結算金額（見原
      審㈠卷第61至65頁），被上訴人即得請求付款，並無另待
      上訴人發給結算驗收證明書或類似文件之必要。被上訴人
      謂清償期應依上訴人發給該證明書之期日定之，已非可採
      。況上訴人縱應發給該證明書，並以核發之日為清償期，
      然此與當事人預期不確定事實之發生，以該事實發生時為
      債務清償期之情形相同，倘上訴人有以不正當行為阻止該
      事實之發生，亦應類推適用民法第101條第1項規定，視為
      清償期已屆至。系爭契約並未訂明結算驗收證明書之核發
      期限，依政府採購法施行細則第101條第2項規定，則應於
      驗收後15日填發。基此，自系爭工程驗收完成日100年5月
      3日起算，加計合理作業期間，上訴人至遲亦應於100年5
      月底核發該證明書。其延宕數年不發，又無契約或法令上
      之依據，自屬以不當行為阻止該事實之發生，依上開說明
      ，亦應視為被上訴人請求系爭展延費用之清償期於100年5
      月底到期。再觀諸上訴人之「正驗複驗紀錄」所載結算金
      額6億5319萬0059元，較契約金額6億5580萬元為少，顯示
      並未包含系爭展延費用，被上訴人據此亦可明知上訴人不
      欲計給系爭展延費用，則其在此時點已可行使請求增加給
      付之權利，亦堪認定。準此可見，無論系爭契約是否以上
      訴人核發結算驗收證明書之日為清償期，被上訴人依民法
      第227條之2規定請求增加給付系爭展延費用之權利，至遲
      在100年5月底已完全成立，被上訴人謂其權利於本件起訴
      時始完全成立云云，並不可取。則其延至106年11月20日
      本件起訴時始行使該權利，請求增加給付，顯已逾2年之
      除斥期間，其權利即已消滅，不得據以請求給付系爭展延
      費用。
（四）被上訴人依民法第227條第1項、第231條第1項規定請求系
      爭展延費用，已罹於消滅時效，並經上訴人為時效抗辯，
      亦不能准許。
　　⒈契約成立生效後，債務人除負有主給付義務與從給付義務
      外，尚有附隨義務。所謂附隨義務，乃為履行給付義務或
      保護債權人人身或財產上利益，於契約發展過程基於誠信
      原則而生之義務，協力義務即屬之，以輔助實現債權人之
      給付利益。此項義務雖非主給付義務，債權人無強制債務
      人履行之權利，但倘因可歸責於債務人之事由而未盡此項
      義務，致債權人受有損害時，債權人仍得本於債務不履行
      規定請求損害賠償。是承攬工作之完成，因定作人違反協
      力義務，且有可歸責之事由，致承攬人受有損害時，承攬
      人非不得依民法第227條第1項規定請求賠償（最高法院10
      6年度台上字第466號裁判意旨參照）。
　　⒉依系爭契約第9條「施工管理」第25項約定：「契約使用之
      土地，由甲方（即上訴人）於開工前提供，其地界由甲方
      指定。該土地之使用如有任何糾紛由甲方負責；其地上(
      下)物的清除除另有規定外，由甲方負責處理」等詞（見
      原審㈠卷第38頁）以觀，可知系爭契約明定上訴人應負交
      付土地、排除地上物障礙等協力義務，且此協力義務業經
      兩造特定為契約義務。又被上訴人主張上訴人遲至99年12
      月23日始完成系爭用地之徵收，提供予伊施作，致系爭工
      程原訂工期展延296日等情，核與上訴人核定之第三次、
      第四次工期展延說明書、工程障礙總表所載相符（見原審
      ㈡卷198至264頁），足認上訴人確有違反適時交付施工土
      地之義務，導致工期展延之事實。又被上訴人因工期展延
      ，額外支出環境監測、空氣污染防治設施、工務所及辦公
      室設施、工地通信、臨時水電、工地環境清潔等費用，業
      經台灣省土木技師公會鑑定明確，有該鑑定報告書可稽（
      外放），被上訴人據以主張因上訴人違反協力義務已受有
      損害乙節，亦堪採信。則被上訴人依第227條第1項規定，
      自得請求上訴人損害賠償。
　　⒊承攬契約之工作需定作人之行為始能完成，而定作人不為
      其行為，經承攬人定相當期限催告定作人，定作人不於期
      限內為其行為時，承攬人得解除契約並請求定作人賠償因
      契約解除而生之損害，其損害賠償請求權行使期間，民法
      債編各論基於承攬之性質及法律安定性，於第514條第2項
      已定有應優先適用之1年短期時效，此項定作人之協力義
      務倘經當事人特定為契約義務，定作人不履行，而承攬人
      得請求定作人賠償損害者，基於相同法理，承攬人之損害
      賠償請求權，亦應優先適用上開規定，其時效期間為1年
      ，縱承攬人係依債務不履行之規定，請求定作人賠償損害
      ，亦同（最高法院100年度台上字第592號、107年度台上
      字第1859號裁判意旨參照）。此再徵諸民法第514條立法
      理由揭示：承攬人之損害賠償請求權以從速行使為宜，否
      則徒滋糾紛，於事實殊鮮實益之立法意旨，及承攬人依民
      法第227條第1項請求損害賠償，亦屬因承攬關係所生之權
      利，並未逸脫上開第514條所欲規範之範圍等情，益見明
      確。職是，被上訴人雖得依民法第227條第1項請求上訴人
      賠償系爭展延費用，然其請求權消滅時效應為1年。上訴
      人為相同意旨之抗辯，應屬可採；被上訴人主張時效期間
      應為15年，則無可取。
　　⒋被上訴人依民法第227條第1項、第231條規定，請求上訴人
      賠償系爭展延費用，係以上訴人遲延提供系爭用地，及外
      管線單位工程延誤為據。其中外管線單位工程非屬上訴人
      主管業務，其延誤非可歸責於上訴人，被上訴人不得據以
      請求上訴人賠償；至上訴人延宕系爭用地之徵收，固可認
      有可歸責之事由，被上訴人得依民法第227條第1項規定請
      求賠償，然此項賠償請求權未有法律或契約明定其行使期
      限，被上訴人於損害發生後即得行使。而其主張之損害均
      於展延期間所生，可知在系爭工程100年1月27日完工前，
      其全部損害原因事實均已發生，則其損害賠償請求權時效
      至遲於系爭工程完工時即應起算，至101年1月27日即已屆
      滿。準此，被上訴人遲至108年5月9日，始於本件追加該
      訴訟標的，行使該項請求權，此觀其民事準備書㈥狀所載
      甚明（見原審㈣卷第13至15頁），顯已罹於消滅時效，且
      上訴人已為時效抗辯，則其依民法第227條第1項、第231
      條規定請求損害賠償，自不能准許。
五、綜上所述，被上訴人依系爭契約第4條第1項、第7項、第21
    條第10項約定、民法第491條第1項、第227條第1項、第231
    條第1項、第227條之2第1項規定，求為命上訴人給付3016萬
    1010元，及其中1581萬6500元自106年12月7日起，1434萬45
    10元自108年4月19日起，均至清償日止，按週年利率5%計算
    利息，均屬無據，不應准許。原審就此部分命上訴人給付87
    9萬6179元，及自106年12月7日起至清償日止，按週年利率5
    %計算之利息（即命給付超過4482萬0650元本息部分），並
    為假執行之宣告，尚有未洽。上訴意旨指摘原判決此部分不
    當，求予廢棄改判，為有理由，爰予廢棄改判如主文第2項
    所示。至原審就上開不應准許部分，駁回被上訴人請求給付
    2136萬4831元，及其中702萬0321元自106年12月7日起，143
    4萬4510元自108年4月19日起，均至清償日止，按週年利率5
    %計算之利息，及該部分假執行之聲請部分，核無違誤。被
    上訴人附帶上訴意旨指摘原判決該部分不當，求予廢棄改判
    ，則無理由，應駁回其附帶上訴。
六、本件事證已臻明確，兩造其餘主張陳述及所提之證據，經審
    酌後認為均不足以影響本判決之結果，爰不逐一論列，併此
    敘明。
七、據上論結，本件上訴為有理由，附帶上訴為無理由，依民事
    訴訟法第449條第1項、第450條、第78條，判決如主文。
中　　華　　民　　國　　109 　年　　6 　　月　　17　　日
　　　　　　　  　　工程法庭
　                      審判長法  官  朱耀平
                              法  官  邱育佩
                              法  官  黃明發
正本係照原本作成。
如不服本判決，應於收受送達後20日內向本院提出上訴書狀，其
未表明上訴理由者，應於提出上訴後20日內向本院補提理由書狀
（均須按他造當事人之人數附繕本）上訴時應提出委任律師或具
有律師資格之人之委任狀；委任有律師資格者，另應附具律師資
格證書及釋明委任人與受任人有民事訴訟法第466 條之1第1項但
書或第2項（詳附註）所定關係之釋明文書影本。如委任律師提
起上訴者，應一併繳納上訴審裁判費。
中　　華　　民　　國　　109 　年　　6 　　月　　18　　日

　　　　　　　　　　　　    　書記官  康翠真
附註：
民事訴訟法第466條之1（第1項、第2項）：
對於第二審判決上訴，上訴人應委任律師為訴訟代理人。但上訴
人或其法定代理人具有律師資格者，不在此限。
上訴人之配偶、三親等內之血親、二親等內之姻親，或上訴人為
法人、中央或地方機關時，其所屬專任人員具有律師資格並經法
院認為適當者，亦得為第三審訴訟代理人。
　　　　　　　　　　　　　　
附表：（單位：新臺幣）   編號 項  目 金  額 1 環境監測費          575,000 2 空氣污染防治設施費        1,016,266  3 工務所及辦公室設施費          138,133  4 工地通信費          133,200 5 臨時水電費          592,000 6 工地環境清潔費          863,333  7 施工品質管理組織費        2,072,000  8 合約書及施工圖製作費          937,333  9 文件紀錄及檔案管理費        1,470,133  10 工地安全衛生組織費用        1,627,999  11 勞工安全衛生管理及計畫費用          444,000  12 勞工安全衛生教育訓練及演習費用          108,534  13 編號1至12合計(含5%營業稅)       10,476,827 14 包商管理費       19,684,183  總計(編號13+14)       30,161,010